最高法院刑事判決　　　　　　　　　　　　　　　八十八年度台上字第五三九九號
　　上　訴　人　甲○○
右上訴人因偽造有價證券案件，不服台灣高等法院台南分院中華民國八十六年八月二
十日第二審判決（八十六年度上訴字第九一二號，起訴案號：台灣嘉義地方法院檢察
署八十五年度偵字第一八九六號），提起上訴，本院判決如左：
    主  文
原判決撤銷，發回台灣高等法院台南分院。
    理  由
本件原判決認定上訴人甲○○於民國八十年三月間，向周簡月購買坐落雲林縣斗南鎮
○○段五二七－五、五二七－七、五二八－一、五二八－五、五二八－七、五二九－
二、五二九－三地號等七筆土地及其上同段第二八四號建物（門牌為斗南鎮○○路七
四五之一號，其上並設有以周簡月為董事長之易駿實業有限公司，上訴人於買受後嗣
於八十年六月二十四日變更名稱為易駿實業股份有限公司，以下簡稱為易駿公司），
土地及建物部分於同年四月八日辦妥所有權移轉登記予上訴人完竣，易駿實業有限公
司則因要變更公司組織為易駿實業股份有限公司之登記手續較緩，延至八十年六月二
十四日始辦妥登記。上訴人於易駿公司辦理變更登記前，為先以易駿公司名義為借款
人及以上開土地、建物為擔保設定抵押，以貸得較高額之借款，償還周簡月原先以該
土地、建物向華南商業銀行所設定抵押債務新台幣（下同）三千六百萬元，乃徵求周
簡月同意欲以易駿公司名義及前開土地、建物向世華聯合商業銀行（以下簡稱世華銀
行）辦理較高額之抵押權設定登記以貸得較高額款項，經徵得周簡月同意，惟周簡月
特別聲明該項貸款純以公司名義為之，與伊個人無關等語。詎上訴人為配合世華銀行
之「易駿公司為借款人，其負責人周簡月應為連帶保證人」要求，順利貸得較高額之
借款，竟萌意圖供行使之用而偽造有價證券之犯意，於同年五月三日以易駿公司及渠
為借款人名義向世華銀行辦理上開土地、建物之抵押權設定登記予世華銀行完竣後，
於同年五月六日，簽發易駿實業有限公司、上訴人發票人，發票日八十年五月九日、
到期日八十四年一月十一日、面額仟伍佰萬元，受款人世華銀行或其指定人之本票
壹紙持向世華銀行貸款時，於該本票上委由與之有犯意聯絡之不詳姓名成年人偽造周
簡月之署押，並由上訴人盜用周簡月先前為辦理土地及公司移轉登記而交予渠保管之
印章，而偽造周簡月亦為本票發票人，於偽造完成後並交付世華銀行以供為借款憑據
而行使該偽造之本票，用以設定高達七千八百萬元之抵押權之憑證。嗣上訴人未依約
償還該項貸款，且上開土地、建物經法院拍賣後，世華銀行亦未能全額受償，尚差六
百十二萬五千七百六十八元之欠款，乃向法院聲請對上開本票准許強制執行，周簡月
於收受台灣嘉義地方法院八十五年度票字第三三○號准許世華銀行持有周簡月名義簽
發之本票，為准許強制執行之裁定後始知上情等情。因而撤銷第一審判決，改判論處
上訴人共同意圖供行使之用，而偽造有價證券罪刑，固非無見。
惟查：(一)、有罪判決認定之事實，必須與真正事實相合，始能合乎法律之精神，保持
判決之威信。若認定之事實不當或尚欠明確，則不惟不能據以適用法律，且其判決內
容恐有枉縱。故審理事實之法院對於案內一切與罪名之成否、論罪科刑有關之證據，
除認為不必要者外，均應詳為調查，細心推求，俾所認定之事實適法真實，期成信讞
。因之如有應行調查之證據未經調查，或是證據雖已調查，而其內容尚未明瞭者，即
與未經調查無異，如遽行判決，仍屬刑事訴訟法第三百七十九條第十款所稱應於審判
期日調查之證據而未予調查之判決當然違背法令。原判決認上訴人委由與之有犯意聯
絡之不詳姓名成年人偽造周簡月之署押，並由上訴人盜用周簡月之印章，蓋於系爭本
票上，而偽造周簡月亦為該本票之發票人等情。然上訴人否認有上開犯行，辯稱：世
華銀行襄理許峰誌拿上開本票請伊填寫金額時，所有發票人之姓名、住址均已填妥，
非伊叫他人所寫等語（偵查卷第三一頁、第一審卷第九○、一○八頁）。而許峰誌亦
供承：公司借錢，負責人應為連帶保證人，因易駿有限公司於八十年五月初向世華銀
行嘉義分行借款三千五百萬時，負責人未變更，故以負責人周簡月為共同發票人等語
（原審卷第二七頁背面、四九頁）。又世華銀行嘉義分行於上開本票發票日（八十年
五月九日）即將三千五百萬元貸與易駿有限公司，有該銀行出款用紙影本在卷可
稽（第一審卷第二九頁至三二頁）。則本件本票上之發票人姓名、住址字跡，是否係
銀行人員為速辦妥貸款而事先代為書妥，即非無研求餘地。究竟實情如何？銀行要求
周簡月為共同發票人，有無告知並經周簡月之同意？本票上周簡月之印文係何人所蓋
？當日易駿有限公司之印章係何人帶去所蓋？周簡月有無至現場？如銀行人員代寫發
票人姓名、住址，上訴人是否知悉、同意、共同為之？凡此事項，攸關上訴人是否成
立偽造有價證券罪及銀行承辦人是否為共犯，顯有調查究明之必要，乃原審未進一步
詳查釐清，遽行判決，顯有可議。(二)、有罪之判決書，對於被告有利之證據不採納者
，應說明其理由，為刑事訴訟法第三百十條第二款所明定。故有罪判決書對於被告有
利之證據，如不加以採納，又未說明其理由，即難謂無判決不備理由之違誤。原判決
認周簡月於辦理土地及公司移轉登記手續時，即已將其印章交付上訴人保管，上訴人
係盜蓋其保管中之該印章用以偽造上開本票。但查上訴人始終否認有保管周簡月之印
章。而證人許峰誌於原審證稱：「我去對保的（指八十年五月六日請周簡月簽訂授信
約定書），章及簽名均是周簡月當場親自寫的，章也是周簡月自己蓋的。」（原審卷
第二八頁）。其所述如果無訛，則上訴人是否有保管周簡月之印章，即非無疑。上開
有利於上訴人之證言，原審不採納，又未說明其理由，亦有未合。上訴意旨指摘原判
決違背法令，尚非全無理由，應認有發回更審之原因。
據上論結，應依刑事訴訟法第三百九十七條、第四百零一條，判決如主文。
中      華      民      國    八十八    年      九      月    二十三    日
                              最高法院刑事第五庭
                                  審判長法官  董  明  霈
                                        法官  丁  錦  清
                                        法官  賴  忠  星
                                        法官  林  茂  雄
                                        法官  王  居  財
      右正本證明與原本無異
                                              書  記  官
中      華      民      國    八十八    年      九      月    二十九    日
